【裁判字號】    89,易,1149
【裁判日期】    890724
【裁判案由】    竊盜
【裁判全文】
臺灣臺北地方法院刑事判決                        八十九年度易字第一一四九號
    公  訴  人  臺灣臺北地方法院檢察署檢察官
    被      告  乙○○
右列被告因竊盜案件，經檢察官提起公訴（八十九年度偵字第七二六三號），本院判
決如左：
    主      文
乙○○無罪。
    理      由
一、公訴意旨略以：被告乙○○於民國八十九年四月五日下午四時許，在台北市○○○路○段二四八巷十五號二樓，由重度視障之人丙○○為其按摩服務，竟意圖為
    自己不法之所有，利用丙○○如廁之際，從櫃檯抽屜，竊取其所有之現金新台幣
    （下同）三萬元、身分證一只、印章一枚，甫得手離去之際，為丙○○發覺，與
    適前來拜訪之友人甲○○共同報警處理，因認因認被告乙○○涉犯竊盜罪嫌。
二、按犯罪事實應依證據認定，無證據不得推定其犯罪事實；又不能證明被告犯罪者
    ，應諭知無罪之判決，刑事訴訟法第一百五十四條、第三百零一條第一項分別定
    有明文。又事實之認定，應憑證據，如未能發現相當證據，或證據不足以證明，
    自不能以推測或擬制之方法，為裁判基礎（最高法院四十年臺上字第八六號判例
    參照）；且認定不利於被告之事實須依積極證據，苟積極證據不足為不利於被告
    事實之認定時，即應為有利於被告之認定（最高法院三十年台上字第八一六號判
    例參照）。再告訴人之告訴，係以使被告受刑事訴追為目的，是其陳述是否與事
    實相符，仍應調查其他證據以資審認（最高法院五十二年度台上字第一三００號
    判例參照）；被害人所述被害情形如無瑕疵可指，而就其他方面調查又與事實相
    符，則其供述始得為判決之基礎（最高法院三十二年度上字第六五七號判例參照
    ）。
三、公訴人認被告涉有竊盜罪嫌，無非以：告訴人丙○○於警訊及偵查中所為之指述
    ，與證人甲○○證述情節相符，且有贓物認領保管收據一紙附卷，資為論據。訊
    據被告乙○○堅決否認有竊盜犯行，辯稱：因丙○○委伊投資之款項遭第三人侵
    占，無法清償，當天伊始前往與丙○○討論此債務問題，證人甲○○本來就在樓
    上店內，並非自外進入，伊並未竊取丙○○之現金及身分證、印章等語。
四、經查：
    (1)告訴人丙○○於警訊及偵查中均一再指稱：當天在被告乙○○身上查獲現金三
      萬元、及丙○○之身分證、印章，... 身分證及印章於八十八年底就發現遺失
      ，故八十九年三月沒有去選總統等語（偵查卷第八頁背面、第三十八頁參照）
      ；然於本院八十九年六月十九日調查期日即改稱：此次在被告身分上搜到的身
      分證及印章，是一年前交給被告的，... 伊八十九年三月十八日總統選舉時，
      有帶身分證去投票，... 當天被告僅竊取錢，錢是當天掉的，身分證及印章何
      時掉伊不清楚，總統選舉時還沒掉等語（本院八十九年六月十九日訊問筆錄參
      照）；嗣於本院八十九年七月十三日審判期日復改稱：身分證及印章本來放在
      抽屜，後來在被告身上搜到身分證及印章，但伊不能確定身分證及印章何時被
      偷，伊認為也是被告偷的，... 八十九年六月十九日庭訊時所稱之身分證及印
      章是伊交給被告云云，因為時間太久，伊記不得，剛才說被告偷身分證及印章
      ，是伊記錯了等語（本院八十九年七月十三日審判筆錄參照）。顯見告訴人丙○○就案發當日是否同時於被告身上查獲三萬元現金及告訴人之身分證、印章
      等事實，及被告究否及何時盜取其身分證及印章等情，所述前後不一，互為矛
      盾而有瑕疵，實難令人信為真實。是告訴人丙○○於警偵訊及本院所為指訴，
      實難遽為認定被告有上述竊盜犯行之積極證據。
    (2)公訴人雖以證人即告訴人之友人甲○○之證詞，為認定被告犯罪之補強證據；
      然經本院隔離訊問告訴人丙○○及證人甲○○結果，告訴人丙○○就案發經過
      陳稱：被告打電話來說要按摩，甲○○原來也在場，按摩完畢後伊與被告聊天
      ，甲○○出去買東西，... 伊上廁所出來伊發現抽屜現金不見，叫他（被告）
      別走，但被告已走到樓梯間，正好甲○○回來，就在一、二樓樓梯間攔住被告
      ，並請被告回到店裡，在店內搜索被告身體，在被告腰包內搜到現金三萬元及
      其身分證、印章，... 警察來後，伊將錢及身分證、印章拿給警查看等語。證
      人甲○○則證稱：當天伊正好到上址拜訪丙○○，... 上去看到丙○○與被告
      在二樓樓梯間爭吵，丙○○說被告偷他的錢，伊就搜身，從被告腰包裡搜出三
      萬元現金及丙○○身分證、印章，... 搜到東西後交給丙○○放在身上，警察
      到場後，丙○○把錢拿給警察看，身分證及印章則沒有拿出來，... 當天伊不
      是從丙○○店裡外出購物，而是從外面進來，從台北市西門町那裡出發要去拜
      訪丙○○，... 當天是在二樓樓梯間搜索被告腰包，因為比較暗，所以未看清
      楚等語（以上均本院八十九年六月十九日訊問筆錄參照）。顯見其二人就甲○○原來是否自案發地點外出返回、為何撞見、逮捕被告、及對被告搜身地點等
      事實，所述均明顯不同，互為矛盾，而難認與事實相符。參以：被告乙○○與
      告訴人丙○○間確有債務糾紛等情，為告訴人所不爭；且證人甲○○為告訴人
      丙○○之友人，所述難免受告訴人影響，以使被告受刑事訴追為目的，而有偏
      頗，自難遽信。本件告訴人與證人甲○○所述既有上開瑕疵，顯難互為補強，
      而不足作為認定被告犯罪之唯一證據。
    (3)至贓物認領保管收據，僅用以表明告訴人指述之贓物已由告訴人領回之事實，
      此並不足以證明該贓物確係被告所竊取，是該贓物認領保管收據並不足為認定
      被告犯罪之積極證據。
五、綜上所述，依本案卷證資料，除告訴人所為之指述，及立場與告訴人相同之友人
    甲○○所為證詞外，並無其他補強證據可資佐證；而告訴人指述內容前後相佐，
    所為欲使被告受刑事訴追之指訴尚難認與事實相符；且其所述內容又與證人甲○○所言互為矛盾，而有瑕疵，其二人所為不利於被告之指述自不能互為補強，作
    為認定被告前開犯罪之積極證據。此外復查無其他積極證據足資證明被告有公訴
    人所指之竊盜犯行，不能證明被告犯罪，依照首開說明，應為被告無罪之諭知。
據上論斷，應依刑事訴訟法第三百零一條第一項，判決如主文。
本案經檢察官高怡修到庭執行職務
中      華      民      國    八十九    年      七      月    二十四    日
                                臺灣臺北地方法院刑事第八庭
                                    法  官  朱  瑞  娟
右正本證明與原本無異。
 如不服本判決，應於判決送達後十日內，向本院提出上訴狀。
                                    書記官  葉  金  發
中      華      民      國    八十九    年      七      月    三十一    日


司法院資訊處製作；財團法人民間司法改革基金會備份。
